臺灣高等法院臺南分院刑事判決
上　訴　人　臺灣雲林地方法院檢察署檢察官
上　訴　人
即　被　告　丙○○
選任辯護人　洪梅芬　律師
　　　　　　李季錦　律師
上　訴　人
即　被　告　甲○○
選任辯護人　藍庭光　律師
　　　　　　劉志卿　律師
上列上訴人因被告等違反毒品危害防制條例等案件，不服中華民
國九十二年八月二十二日臺灣雲林地方法院九十二年度重訴字第
三號第一審判決（起訴案號：臺灣雲林地方法院檢察署九十一年
度偵字第四○一六號），提起上訴，判決後，經最高法院第二次
發回更審，本院判決如下：
    主      文
原判決撤銷。
丙○○共同販賣第一級毒品，處死刑，褫奪公權終身。扣案第一
級毒品海洛因（磚）柒拾貳塊（計淨重二萬六千二百三十六點八
公克）沒收併銷燬之，扣案行動電話貳具（廠牌為ＮＯＫＩＡ．
ＭＯＴＯＲＯＬＡ）及毒品海洛因外包裝柒拾貳袋（包裝計重二
千五百一十二點三八公克）沒收之；共同販賣第一級毒品所得美
金肆拾參萬柒仟元沒收之，如全部或一部不能沒收時，以其財產
抵償之。
甲○○共同販賣第一級毒品，處無期徒刑，褫奪公權終身。扣案
第一級毒品海洛因（磚）柒拾貳塊（計淨重二萬六千二百三十六
點八公克）沒收併銷燬之，扣案行動電話貳具（廠牌為ＮＯＫＩ
Ａ．ＭＯＴＯＲＯＬＡ）及毒品海洛因外包裝柒拾貳袋（包裝計
重二千五百一十二點三八公克）沒收之。共同販賣第一級毒品所
得美金肆拾參萬柒仟元沒收之，如全部或一部不能沒收時，以其
財產抵償之。
    事      實
一、走私毒品回台販賣謀議經過：
    丁○○（另案由臺灣雲林地方法院93年度重訴字第11號審理
    中）意圖營利，欲自國外購買第一級毒品海洛因進口回台販
    賣。甲○○則曾多次入出境台灣與柬埔寨，而與在當地經商
    台商陳澤交好，於民國（下同）九十一年三、四月間，甲○○至柬埔寨金邊市陳澤經營皇賓飯店為陳澤服務，供陳澤差
    遣辦事往來於台灣與柬埔寨間。於九十一年五、六月間，丁○○透過不知情蔡仁智（丁○○堂弟）認識甲○○，丁○○
    即於台中市○○路附近蔡仁智工廠，向甲○○表示欲自國外
    購買毒品海洛因私運進口，詢其有無管道。甲○○明知陳澤
    於柬埔寨可介紹毒販販賣毒品，即意圖營利，基於共同販賣
    毒品海洛因犯意，答應帶同丁○○前往柬埔寨金邊市與陳澤
    會面，洽談購買毒品海洛因事宜 (此時甲○○即起意共同販
    賣毒品海洛因之犯意)。於九十一年七月六日，甲○○、丁○○搭機前往柬埔寨金邊市陳澤經營皇賓飯店，陳澤與甲○○、丁○○商談後，陳澤亦基於意圖營利販賣毒品海洛因犯
    意聯絡，告知丁○○可至寮國永珍市，找與陳澤、甲○○同
    有意圖營利販賣毒品海洛因犯意，聯絡丙○○購買毒品海洛
    因，並要甲○○帶丁○○搭機前往，由甲○○引介丁○○與
    丙○○認識。於九十一年七月九日，甲○○即帶著丁○○搭
    機自柬埔寨金邊市，飛往寮國永珍市，丙○○出面接待丁○○與甲○○，同日，在寮國永珍市丙○○住處，丁○○告知
    來意，【丙○○表示有毒品海洛因可供販賣】，並可安排將
    毒品裝置於木頭內走私回台，但沒有現貨，須聯絡準備。丁○○即支付美金三萬元旅行支票及現金三萬元美金共六萬元
    美金，充作購買毒品海洛因定金。數日後，丁○○與甲○○
    返回皇賓飯店，席間，陳澤依丙○○要求，轉告丁○○再支
    付三十四萬元美金，湊成四十萬元美金，作為購買毒品價款
    ，支付方式，經陳澤指示知情甲○○，提供其設於金邊市第
    一商業銀行金邊分行帳戶，供丁○○匯入，再提出或轉匯給
    丙○○。議定後，甲○○、丁○○於九十一年七月十三日返
    國。
二、購買毒品價金交付情形：
    至九十一年七月十八日，不知情許宗男，奉丁○○之命，攜
    帶新台幣現金，至台中市找甲○○，甲○○帶不知情蔡仁智
    、許宗男三人，至台中市○○路第一商業銀行中港分行，準
    備將許宗男攜帶新台幣兌換成美金，以匯款至甲○○上述設
    於金邊分行帳號0000000000帳戶。因不知情銀行承辦人員起
    疑，甲○○心虛不敢單獨以自己名義，匯出上述鉅資，即邀
    同不知情許宗男、蔡仁智，分別以個人名義填具「外匯收支
    或交易申報書」，每人匯款美金十萬元，共匯款三十萬元美
    金，至甲○○上述帳戶。九十一年七月廿一日，甲○○、丁○○第二次共同前往柬埔寨金邊市，陳澤即提出丙○○設於
    「寮國商業銀行」帳戶，要求甲○○、不知情陳克捷等人，
    至金邊市第一商業銀行金邊分行，將已入甲○○上述帳戶購
    毒款項三十萬元美金，轉匯至丙○○上述帳戶。九十一年七
    月廿二日，甲○○又帶丁○○搭機，轉往寮國永珍市找丙○○，丁○○另攜美金四萬元當面交給丙○○，連同上述匯款
    三十萬元，給付購毒款項，共四十萬元美金給丙○○。丙○○與丁○○即約定，丙○○販賣毒品海洛因磚，每對（二塊
    ）賣價八千五百元美金，運輸走私毒品海洛因回台運費代價
    ，為每對海洛因磚新台幣十二萬元，至於毒品海洛因磚數量
    ，則另視丁○○匯款多寡決定，丁○○當場應允，並給予丙○○將毒品海洛因運抵台灣地址為雲林縣麥寮鄉三盛村三六
    號，即丁○○丈人許連呼經營「順武堂國術館」地址。隨即
    於九十一年八月一日，甲○○與丁○○搭機返國，於接機返
    家途中，丁○○囑託前來接機許宗男，另行交付十萬元美金
    給甲○○，並要求甲○○攜帶上述款項交付陳澤，將購買毒
    品海洛因價金，再增至美金五十萬元。於九十一年八月二日
    ，許宗男即攜新台幣，至華僑銀行麥寮分行，兌換美金十萬
    元，連同機票費用，持至台中市交給甲○○，隨即甲○○於
    九十一年八月四日，搭機前往柬埔寨金邊市皇賓飯店，將該
    十萬元美金，交給知情陳澤，陳澤即通知丙○○，於九十一
    年八月五日，丙○○前來取款後，丙○○並即與甲○○、陳
    澤基於共同運送、走私毒品之犯意聯絡，而著手下述「運輸
    海洛因」及「私運管制物品海洛因」進口回台行為。
三、毒品如何藏於樹頭裝運回台及買賣毒品金額匯算：
    於九十一年八月十日，丙○○前往寮國永珍市乙○○經營「
    中寮有限公司」樹頭工廠，以新台幣三千五百元，向不知情
    乙○○選購樹頭一顆。數日後，丙○○指示不知情寮國籍「
    文宋」，至乙○○工廠，將上述樹頭，從工廠運至不詳地點
    ，丙○○即在該樹頭接近底座部位，切割方形凹洞，將毒品
    海洛因磚三十六對（有七十二塊）填塞入該凹洞，再將切割
    下來樹頭外層填補掩蓋，恢復樹頭外觀。於九十一年八月底
    、九月初，丙○○利用不知情「文宋」，運輸內藏毒品海洛
    因磚上述樹頭回乙○○上述工廠，丙○○即以新台幣六千五
    百元運費，委託不知情乙○○將該樹頭運回台灣。適有戊○○向乙○○訂購樹頭，準備裝櫃運回台灣，於同年九月初，
    乙○○即命不知情員工，將上述藏有毒品海洛因樹頭，與戊○○訂購樹頭，裝填於同批貨櫃中，委託不知情貨車駕駛人
    員，將該裝有毒品海洛因樹頭，運輸至泰國曼谷市，再透過
    不知情搬運工、陽明海運公司船務公司人員等人，預定於九
    十一年九月十四日，將該藏有毒品海洛因樹頭貨櫃裝船後，
    準備運回台灣。九十一年九月十一日，甲○○再度前往柬埔
    寨金邊市皇賓飯店與「陳澤」會面。第三天（即同月十三日
    許），丙○○至皇賓飯店，為向丁○○交代毒品海洛因磚數
    量、價金，及走私該等海洛因代價費用，丙○○即於紙張書
    寫「貨款＝３０６０００」（原審誤為三○六萬元，實際三
    十六對海洛因價金，為美金三十萬六千元）、「稅金＝１３
    １０００」（即走私費用為美金十三萬一千元）、「匯損＝
    １０００」（即美金匯兌損失）、「預支＝１０００」（即
    甲○○與丁○○至丙○○家打麻將輸錢，向丙○○所借款項
    ）等走私毒品數量與價額明細（扣除毒品交易部分價額，為
    四十三萬八千元美金，其中匯兌損失一千元美金部分，非屬
    犯罪所得，故丙○○等人販毒所得為四十三萬七千元美金）
    ，並於其下方草簽其姓，將該紙張交給甲○○，要甲○○攜
    回台灣轉交給丁○○，並轉告丁○○隨時準備收受上述毒品
    海洛因磚。甲○○於九十一年九月十九日返國，將上述紙張
    一紙交丁○○收存，並告知丁○○隨時準備接貨。
四、毒品運抵台灣後交付及查獲過程：
    嗣於九十一年九月廿二日，上述毒品海洛因經由不知情陽明
    海運船運人員運送，於九十一年九月廿二日，運抵台中港區
    進入台灣領土，丙○○私運管制物品毒品海洛因進口得逞。
    於九十一年九月廿三日，乙○○委託不知情「凱悅通運報關
    股份有限公司」員工報關。同日，丁○○因久候毒品海洛因
    不至，心裡焦急，打電話向甲○○抱怨，並要甲○○詢問陳
    澤，以確定毒品海洛因交付時間，甲○○即與陳澤取得聯繫
    。於九十一年九月廿三日晚上十時五十六分許，「陳澤」打
    電話給甲○○，要甲○○轉告丁○○，準備於二日後即九十
    一年九月廿五日，接收上述毒品海洛因。隨後，甲○○即於
    電話中轉告丁○○，請丁○○稍安勿躁。於九十一年九月廿
    五日上午八時許，不知情凱悅通運報關股份有限公司人員，
    至台中港區拖櫃提貨，並受乙○○之命，於九十一年九月廿
    五日上午十時許，將藏有毒品海洛因磚樹頭貨櫃，運抵苗栗
    縣三義鄉○○村○○路四三號不知情戊○○所營「大森桌批
    發行」貯材場交付樹頭。於九十一年九月廿五日上午十一時
    許，交貨完畢後，在場督工乙○○打電話，詢問丙○○所交
    樹頭，應運往何處交給何人，丙○○即要求乙○○，將該樹
    頭運至雲林縣麥寮鄉三盛村三六號丁○○丈人許連呼所營「
    順武堂國術館」，交給丁○○。乙○○即另委託不知情戊○○，僱用貨車司機轉運至上址交給丁○○。於九十一年九月
    廿五日上午十一點四十分許，丙○○電話與甲○○聯繫，詢
    問甲○○有關丁○○電話號碼，供互相聯絡，而得順利毒品
    海洛因運送。不久，甲○○無法聯繫丁○○，丙○○即向甲○○表示依丁○○原來告知之地址，發交毒品海洛因。於九
    十一年九月廿五日下午，丁○○電話聯繫甲○○，甲○○依
    丙○○指示，取得丁○○電話後，隨即轉達給丙○○。於九
    十一年九月廿五日下午三時許，戊○○委託不知情貨車司機
    羅標，駕駛大貨車運載該藏有毒品海洛因樹頭，準備送至雲
    林縣麥寮鄉三盛村三六號地址，交給丁○○，戊○○並提供
    丁○○電話號碼，以便羅標於找不到路時，聯繫使用，不知
    情羅標即運輸該樹頭南下。於九十一年九月廿五日晚上六時
    五十四分許，丁○○久等毒品海洛因未到，又與甲○○聯繫
    ，要甲○○詢問丙○○，甲○○隨即與丙○○電話聯絡，丙○○告知甲○○司機羅標行動電話號碼，要甲○○轉告丁○○，由丁○○與司機羅標聯繫。於九十一年九月廿五日晚上
    七時許，羅標對雲林縣境道路不熟，丁○○即與羅標二人電
    話聯繫，相約於麥寮鄉○○村○○○道路旁碰面，丁○○到
    場後，取得上述毒品海洛因磚支配管領，並即引導羅標運輸
    該藏有毒品海洛因「樹頭」，至雲林縣麥寮鄉三盛村三六號
    地址，順利將該樹頭卸下。此時調查局所屬相關調查員見時
    機成熟，隨即進入屋內逮捕丁○○，並扣得上述樹頭一顆、
    丁○○所有準備用以切割樹頭、取出毒品海洛因電鋸一支，
    復自該樹頭掩蓋凹洞，扣押毒品海洛因磚三十六對（七十二
    塊，淨重二萬六千二百四十六點八公克，扣除法務部函核准
    調查局供醫藥或研究用十公克，剩餘二萬六千二百三十六點
    八公克），並自丁○○處，扣得上述毒品交易款項明細表一
    紙。丁○○供出毒品來源後，丙○○撥電話給丁○○，詢其
    知否如何自樹頭內，取出毒品海洛因，丁○○表示看不懂，
    要丙○○南下處理。於九十一年九月廿五日晚上十時三十分
    許，丙○○駕車至雲林縣西螺交流道下，為調查員緊急拘提
    到案。於九十一年九月廿五日晚上九時五分許，調查員在台
    中市○○街一九六號甲○○朋友黃智國住處，緊急拘提甲○○到案，並扣得丙○○、甲○○所有，供聯繫販賣、走私毒
    品用行動電話各一支（廠牌NOKIA-0000000000號
    為丙○○所有，廠牌MOTOROLＺ0000000000號為甲○○所有）。
五、案經法務部調查局北部地區機動工作組報請臺灣雲林地方法
    院檢察署檢察官偵查起訴。
    理      由
甲、有罪部分：
一、訊據上訴人即被告「丙○○」供承於右揭時地，與丁○○見
    面多次，且曾書寫一紙以美金計價單據，託甲○○轉交丁○○，並曾在寮國乙○○工廠內看到樹頭藏毒情形，復於丁○○，曾在寮國乙○○工廠內看到樹頭藏毒情形，復於丁○○
    打電話詢問後南下被拘提到案；有打電話叫伊處理樹頭，伊
    有告訴他有無帶鋸子，丁○○叫伊南下即被拘提到案等情。
    然否認有販賣、走私毒品犯行，辯稱：伊沒有販賣毒品給丁○○，錢不是伊跟他要的，都是陳澤告訴他的，樹頭是乙○○帶過去交給綽號「文宋」的，那時候伊根本不在寮國，樹
    頭也是乙○○運走的云云。上訴人即被告「甲○○」供承，
    伊為陳澤辦事並有介紹丁○○予陳澤認識，且提供伊於金邊
    市第一銀行帳戶予丁○○匯款，事後將款項轉匯給被告丙○○，及攜帶丁○○委託許宗男交付十萬元美金至柬埔寨給陳
    澤，由陳澤轉交給丙○○，並於九十一年九月十一日，丙○○交付款項明細紙條，囑其回台轉交給丁○○等情，惟否認
    有共同走私、販賣毒品犯行，辯稱：伊不知販賣、走私毒品
    事情，當時以為丁○○是與陳澤談木材生意，須匯款三十萬
    美元給伊在柬埔寨帳戶，伊拿紙條給丁○○也沒向他說什麼
    ，事發後在雲林二監，當時丁○○有說要把丙○○咬死，他
    才有交保機會云云。
二、證據能力部分：
    本件被告丙○○、甲○○於本院更一審時，均以證人身分傳
    訊，由被告及其辯護人進行反詰問（詳更一卷(二)二八頁以下
    ），被告甲○○於本院更二審時亦由丙○○之辯護律師聲請
    以證人身分傳訊，由丙○○之辯護律師進行主詰問；另證人
    丁○○、乙○○於本院更一審亦同時傳訊，在辯論期日時，
    由被告及其辯護人進行交互詰問（詳更一卷(二)九至廿二、廿
    三至廿七頁），且經渠等四人具結在卷（詳更一卷(二)八九至
    九二頁）。依此被告丙○○、甲○○及證人丁○○、乙○○
    供述均有證據能力，合先說明。
三、實體部分：
  (一)查上揭事實，關於丁○○如何企圖走私進口毒品海洛因，以
    轉售海洛因賺取差價，而與被告甲○○認識，並進而透過甲○○而認識陳澤再輾轉認識丙○○，洽購海洛因情形，業據
    證人丁○○於調查站中、偵查中指訴、原審時證稱：被查獲
    毒品是我向丙○○買來的，購毒款均是我自己出資的，準備
    再轉賣，以賺取差價等語（見偵查卷五四頁、原審聲羈卷八
    至九頁）。已見丁○○有轉賣毒品賺取差價之意甚明。又證
    稱：我經友人（應係堂弟蔡仁智，詳如後述）關係找到甲○○；我問甲○○說有沒有辦法買到海洛因，甲○○說我們過
    去看看，你直接跟他說說看（他是指「海仔」丙○○），甲○○說要什麼東西，到那邊我幫你介紹等語；且證稱：我對
    木材也不內行，不是要看木材，是要看毒品等語（見偵查卷
    五一至五三頁、原審卷(三)八○頁、原審卷(一)一八七至一八八
    頁背面、一九四頁背面、一九七頁背面）。復迭證稱：（如
    何跟甲○○說到買毒品之事？）九十一年六月底、七月初，
    去我弟弟蔡仁智那裡認識甲○○，甲○○說他在柬埔寨很熟
    ，認識很多人，我就問他說去那裡可否買到毒品，他說買什
    麼都有，帶你過去再說，之後過去介紹我與陳澤認識，在那
    裡說一說，甲○○帶我過去寮國，（有沒有跟陳澤說到毒品
    的事情？）我們三人有在那裡說，我們三人是我、甲○○、
    陳澤，到柬埔寨之前不認識陳澤，（何人說要去寮國找丙○○？）我不認識，是陳澤說要去找「海仔」，「海仔」就是
    丙○○，陳澤跟他聯絡後，才去買機票，（第一次去寮國，
    丙○○、甲○○兩人是不是認識？）認識，（那天出去你說
    你帶六萬元美金給丙○○，為何出門帶這麼多錢？）準備出
    去看看，順便如果有的話，就是要買毒品，（打算如何買？
    ）先出去，如果有的話，就是算訂金等語（見原審卷(二)十五
    、十七、二四至二六頁）。（你第一次去柬埔寨時是如何跟
    陳澤說？）我去時，甲○○告訴陳澤是我要買毒品，陳澤說
    那就找「海仔」，隔沒幾天就買機票過去，（陳澤是否有跟
    你說要多少錢，如何拿回去這些？）沒有，（買毒品的事情
    除了你、江、趙之外還有誰知道？）應該陳澤知道，他是幫
    我們訂機票，訂柬埔寨到寮國、柬埔寨到台灣的機票，甲○○帶我們去寮國找丙○○，這些人都是甲○○介紹我認識的
    等語（見原審卷(二)一九六頁背面、卷(一)一九二頁背面、一九
    四頁背面）。是故丁○○認識陳澤、丙○○，是透過被告甲○○，被告甲○○於原審審理時，亦供稱：丁○○的弟弟知
    道我在柬埔寨，介紹我與丁○○認識，我說我在那裡認識台
    商會會長陳澤，我跟他說要做生意可以找陳澤，他問說毒品
    、槍枝、安非他命那邊是不是很多，要找的話，可以找陳澤
    ，他在那邊官商都很熟等語（見原審卷(二)八四頁）。又再供
    稱：九十一年七月六日要去柬埔寨一個半月前，在蔡仁智工
    廠，問我一些柬埔寨問題，我知道的都說，有說到毒品，我
    說要問我們「董仔」，他當會長（指陳澤，時任台商會長）
    等語（見原審卷(二)二０七頁背面）。且被告甲○○於調查站
    亦供稱：陳澤在九十一年三、四月間，選上台商會會長，要
    我到柬埔寨幫他，他經營皇賓飯店；我幫他處理公司業務，
    比如說這趟回來，看可不可以賺錢‧‧‧丁○○不認識丙○○，這批貨（毒品）是經由陳澤跟丙○○接觸的；陳澤叫我
    怎麼做，我就照怎麼做，我去陳澤那邊吃住是陳澤負擔，陳
    澤每月給我幾百塊美金等語（見原審卷(三)七０頁第六捲錄音
    帶譯文、一０六至一０七頁第六捲譯文）。足見被告甲○○
    確早已知悉丁○○洽購海洛因事，並穿針引線，其於偵查中
    雖供稱：丁○○與我董事長接觸完畢時，我才知道云云（見
    原審卷(二)三九頁勘驗筆錄），無非事後卸責之詞。是丁○○
    為洽購毒品海洛因才找上被告甲○○，被告甲○○因此帶丁○○，前往柬埔寨見其老闆陳澤，由丁○○與陳澤商議購毒
    事宜，並輾轉介紹認識丙○○等事實明確。此外，被告甲○○與丁○○，同時且同班機出入國境事實，亦有「旅客入出
    境紀錄查詢」、警政署入出境管理局於九十二年四月廿三日
    函附丁○○「出入境紀錄」在卷可參（見偵查卷十一至十三
    頁、原審卷(一)一六四至一六五頁）。被告甲○○、丁○○同
    時入出境時間，為九十一年七月六日（出境）、九十一年七
    月十三日（入境）、九十一年七月廿一日（出境）、九十一
    年八月一日（入境）。被告甲○○既知陳澤具有取得毒品供
    應管道，惟因其又係陳澤使用之人，則縱被告甲○○與丙○○已認識在先，被告甲○○仍帶丁○○見陳澤洽談購毒之事
    ，而不會直接帶丁○○前往寮國找丙○○購毒，應屬當然。
    因丁○○向丙○○購毒，係出自於陳澤介紹，第一次丁○○
    與甲○○二人，同至柬埔寨數日內，被告甲○○又聽從陳澤
    之命，帶丁○○前往寮國，與丙○○商談購毒情事。顯見被
    告甲○○當有受丁○○之託，前往交涉毒品買賣無疑，被告
    甲○○於帶丁○○前往柬埔寨面見陳澤時，當即有與陳澤、
    丙○○基於意圖營利買賣毒品犯意聯絡，堪予認定。被告甲○○事後辯稱，其前往柬埔寨、寮國，是因丁○○要購買木
    材，不是去買毒品云云，不足採信。至丁○○嗣於原審改稱
    ，伊因積欠賭債，以毒品抵債云云，與上開調查結果不符，
    亦無足取。
  (二)關於丁○○、被告甲○○前往寮國，向被告丙○○交付定金
    、約定買賣、運輸、走私毒品及交付購毒款項事實，亦據證
    人丁○○於原審證稱：毒品海洛因是向丙○○購買，已如上
    述；在寮國丙○○家中，私底下與丙○○談毒品交易，談完
    後，他說應該有（毒品），我就拿六萬元美金，給丙○○作
    訂金，是三萬元美金現金、三萬元美金旅行支票；（第一次
    認識丙○○如何信任他，拿六萬元美金給他？）買東西總是
    要信任，且有人介紹我不怕；（跟海仔如何說買毒品的事？
    ）我跟他說你這裡有沒有「號仔」（海洛因），他說有，我
    問他純不純，他說要試看看，叫我們玩幾天，後來他要去聯
    絡看看，之後我就拿旅行支票給他當定金；第一次丙○○沒
    有給我毒品，說一說我六萬元美金給他而已；第一次過去寮
    國時丙○○即說要用長方形的花梨木運回來；丙○○說毒品
    從寮國軍方那裡買來的（此部分尚乏證據證實）；第一次過
    去的時，沒有看到毒品等語（見原審卷(一)一八五至一九六頁
    背面）。又證稱：丙○○是說順便要包運毒品過來；（為何
    知道可以在那裡付錢，在台灣收貨？）我是過去講講看，叫
    我自己運，我自己路也不認識，字也不認識，（買「清的」
    為何說到運費？）丙○○說的，因要運過來，運過來用台幣
    算，貨（毒品）是用美金算，是在寮國丙○○說的，（每對
    運費）第一次說十萬元（新台幣）、第二次說十二萬元（新
    台幣，實際應為美金十三萬一千元，當時新台幣與美金匯價
    為三二比一，為被告等直承）等語（詳原審卷(二)二六至二七
    、二九、卅頁）。而被告甲○○帶丁○○前往寮國永珍市，
    找被告丙○○，由被告丙○○接機並接待事實，亦為被告甲○○、丙○○於偵審中供承，核與同時前往證人許連呼於審
    理時所證情形相符。至被告丙○○辯稱，丁○○是與甲○○
    二次至寮國找伊，第一次是在六月份時，給伊三萬元美金旅
    行支票訂購木材後離開寮國，第二次是於七月份時，丁○○
    又與甲○○到寮國，給伊三萬元美金現金訂購檜木，不是一
    次給六萬元美金云云。然此不僅與其在偵查中所供情節不符
    ，亦為證人丁○○所否認。且對照被告甲○○供述，被告甲○○亦從未供稱，六月份、七月份二次與丁○○前往寮國。
    參諸上述被告甲○○、丁○○出入境資料，亦有不符，顯係
    被告丙○○編造之詞。至於丁○○如何交付價金部分如下：
  (1)證人丁○○於原審證稱：回台灣後，甲○○跟我說再拿出三
    十四萬元美金，但我因無法攜出，甲○○就提供他柬埔寨金
    邊市第一銀行帳戶，叫我匯款進去他的帳戶，我叫許宗男拿
    錢去給甲○○，叫他匯自己帳戶，之後於七月下旬時，我和
    甲○○二人過去柬埔寨，原本要將款項從帳戶領出來，但因
    帶不出海關，所以就用匯款的，是匯到丙○○寮國的帳戶，
    同時我又帶了四萬元美金，到寮國當面交給丙○○，我們在
    那裡住六、七天，等海洛因樣本，試一試樣本後，就回台灣
    ，回來後，．．．再拿出十萬元美金，交給甲○○，由他自
    己拿過去柬埔寨，丙○○則自己到柬埔寨取款，總共交五十
    萬元美金，一對二個海洛因磚，八千五百美元，扣案裡面有
    單子明細表，是丙○○寫的，那是甲○○第四趟回來拿給我
    的；我第二次到寮國時才與丙○○談如何買，因第二次我們
    已經匯錢過去了，賣多少海洛因，是由丙○○決定，我沒有
    權決定；後來因在寮國每天只能領一萬元美金，不方便所以
    才又請甲○○帶現金去寮國，第二次與丙○○見面時有說到
    單價，每對海洛因八千五百元美金，運費是每對原本十萬元
    新台幣，之後說十二萬元新台幣（見原審卷(一)一八五頁背面
    、一八六頁，總數應為美金十三萬一千元，已如上述）。又
    證稱：（你既然要賣為何不知道數量？）多少價格人家多少
    要賣，我無法控制，我能力範圍內才買，（為何不一次說要
    買多少？）我們不熟，他要我準備多少錢，我就準備多少錢
    這樣而已，之後丙○○賣我五十萬元美金的毒品，第三次甲○○拿錢過去，他說照那個數量的錢，第四次甲○○又過去
    回來，才拿明細單給我等語（見原審卷(一)一九０頁背面、一
    九一頁）。再證稱：第二次過去寮國時，我有留我丈人許連
    呼地址（即雲林縣麥寮鄉三盛村三六號，卷內尚查無許連呼
    知情參與情形）給丙○○，他把毒品運來這裡等語（見原審
    卷(一)二０一頁背面、卷(二)一九八頁）。
  (2)又關於丁○○在九十一年七月十八日，交許宗男相當於美金
    三十萬元新台幣，要許宗男將錢交給被告甲○○，其後被告
    甲○○與蔡仁智、許宗男共同前往台中市第一商業銀行中港
    分行，分別由被告甲○○、蔡仁智、許宗男三人，以其個人
    名義，各以「償還國外借款」、「存放國外銀行」等名目，
    將新台幣兌換美金後，每人各匯款十萬元美金，至被告甲○○設於柬埔寨金邊市第一銀行金邊分行帳戶，事後許宗男並
    將匯款單據，交給丁○○等事實，為證人許宗男、蔡仁智等
    於原審證述明確，核與被告甲○○所供情節相符，並有第一
    商業銀行中港分行「外匯收支或交易申報書」三份附於偵查
    卷內可稽（見偵查卷一五二頁以下）。至於為何會拆解為各
    十萬元美金匯款，被告甲○○供稱：當時銀行小姐跟經理說
    是否要洗錢，我跟許宗男說我不匯了，後來才叫蔡仁智進來
    ，一人匯十萬元美金等語，核與蔡仁智所證：甲○○說金額
    太大，叫我幫忙匯錢等語相符。證人許宗男則證稱：銀行小
    姐說數目太大，會有人查稅，比較不好，我想說應該沒什麼
    關係就幫忙匯款，是甲○○說要匯款多少錢的等語。至於匯
    款的用途，證人許宗男、蔡仁智亦均證稱：當時甲○○是向
    銀行小姐說，他太太可能要在柬埔寨買房子等語。由此可見
    ，被告甲○○因銀行承辦人員懷疑，而恐匯款金額過於龐大
    ，引人查察，始心虛要求拆成三筆以匯款，期能減少風險，
    被告甲○○又向銀行承辦員偽稱匯款是要購買房子云云，均
    足證被告甲○○意在掩飾匯款不法目的，亦堪認其知悉該筆
    三十萬元美金匯款，是為支付毒品海洛因價金無疑。
  (3)被告丙○○應陳澤要求，將其設於寮國永珍市「寮國商業銀
    行」帳號交予陳澤，於九十一年八月份，陳澤即匯款三十萬
    元美金，至上述帳戶，被告丙○○則陸續開票領出該筆款項
    ，之後，丙○○又到柬埔寨與陳澤碰面，陳澤交付十萬元美
    金給丙○○，當時甲○○亦在場陪同等情，為被告丙○○於
    調查站供稱無誤（見偵查卷二一一頁背面）。被告丙○○於
    調查站亦供稱：丁○○、甲○○先後分三次總共給我購買毒
    品款項美金五十萬元等語（至其所述分次金額，一次美金三
    萬元，一次美金三十四萬元，再一次美金十三萬元，則稍有
    出入，應以證人丁○○所供為正確，見偵查卷五八頁背面、
    五九頁）。該供詞與被告甲○○、證人丁○○所述總數五十
    萬元美金是屬一致，證人丁○○所稱第二次本來要交付三十
    四萬元美金，後來匯款三十萬元美金，又帶四萬元美金至寮
    國交丙○○，連定金湊成四十萬元美金，事後又由被告甲○○帶十萬元美金給丙○○，總計交付購毒款項五十萬元等情
    ，應屬實在。又被告甲○○於原審亦供稱：（匯款三十萬元
    美金後）許宗男給我二萬元（新台幣），叫我買禮拜天機票
    二張，我與丁○○就又過去柬埔寨，星期一銀行休息，星期
    二陳澤叫我及陳克捷把三十萬元美金（自帳戶內）領出來給
    陳克捷，我就和陳克捷去轉匯，之間差了七百元美金手續費
    ，是陳克捷填補的，湊足三十萬元美金，轉匯後把單子拿給
    陳澤，陳澤交給丁○○，陳澤說明天你們去找丙○○，到了
    寮國永珍市後，丁○○把水單（匯款單據）交給丙○○，之
    後丁○○又叫我拿十萬元美金過去給陳澤，隔一天丙○○到
    陳澤那裡去取款等語（見原審卷(二)八四頁），核與甲○○於
    調查站供稱：九十一年七月廿一日，我與丁○○到柬埔寨，
    是要將匯入帳戶三十萬元美金提出，而以轉帳匯款方式，匯
    給在寮國的丙○○；九十一年八月二日下午二時許，丁○○
    託許宗男在台中市○○○○道下，交給我美金現鈔十萬一千
    元，其中一千元係為償還丁○○在第二次前往寮國時，積欠
    丙○○賭債之用，九十一年八月四日，我獨自搭機前往柬埔
    寨，在皇賓飯店陳澤辦公室，將十萬元美金交給陳澤，第三
    天丙○○、陳澤、陳克捷等人，將該筆十萬元美金款項點清
    後，交丙○○帶走等語大致相符（見偵查卷二０八頁背面、
    二０九頁）。另上述十萬元美金，乃許宗男受丁○○委託前
    往華僑商業銀行麥寮分行兌換一事，亦為證人許宗男證述無
    誤，並有華僑銀行匯出匯款賣匯水單在卷可參（見原審卷(一)
    二四五至二四八頁、偵查卷一五二頁）。綜上所述，丁○○
    為購買毒品，分別交付六萬元美金給丙○○當購毒訂金後，
    又透過被告甲○○、陳澤匯款美金三十萬元給丙○○，丁○○再前往寮國交付美金四萬元予丙○○，又囑甲○○攜十萬
    元美金前往柬埔寨，由陳澤轉交給丙○○以為購毒款項，堪
    信屬實。由此觀之，被告丙○○、甲○○二人，與陳澤就販
    賣、走私毒品海洛因犯行，顯均有犯意聯絡及行為分擔。
  (4)至於扣案毒品款項明細單據（見偵查卷二二九頁），乃九十
    一年九月十一日被告甲○○到柬埔寨金邊市後第三天（即九
    十一年九月十三日），被告丙○○於皇賓飯店陳澤辦公室親
    筆書寫，並於該辦公室交給被告甲○○，要求甲○○轉交給
    丁○○，至九十一年九月十九日，甲○○回國後，即打電話
    給丁○○，要丁○○前往台中市拿取該款項明細單據之情，
    為被告甲○○於偵審中供明，核與證人丁○○所證相符，被
    告丙○○亦坦白該單據正面字跡，為伊所書寫無誤（見原審
    卷(二)一五六頁）。證人丁○○於原審雖證稱，該單據是甲○○於九十一年九月廿一日交付，但其後丁○○又改稱，甲○○拿單子給我時，告訴我說，可能九十一年九月廿一日貨（
    毒品）會到等語（見原審卷(二)一九四頁背面）。可見丁○○
    將貨到時間，與交付單據時間，已相混淆。自以被告甲○○
    供稱，九十一年九月十九日交付該單據給丁○○為可採。對
    於款項明細單據上丙○○書寫數據內涵，丁○○先證稱：這
    是八千五百元（美金）每對單價，乘以三十六對即貨價三十
    萬六千元，稅金就是運費代價十三萬一千元美金（按：以匯
    率一比三十二計算，換算為新台幣為四百十九萬二千元，再
    除以三十六，每對海洛因運費為新台幣十一萬六千元四百四
    十四元，與丁○○所稱每對新台幣十二萬元相當接近），之
    前我們是說用新台幣，結果丙○○用美金扣，當時匯率是一
    比三十二，匯損一千元是指銀行匯款的手續費，預支就是我
    在丙○○家裡打麻將，甲○○欠丙○○一千元從我那裡扣的
    ，底下畫圈圈的字，就是丙○○的簽名等語（見原審卷(一)一
    九六頁）。被告丙○○於原審亦供稱：單據上三十萬六仟元
    美金是賣毒的錢，第二欄稅金就是運費，是毒品運回來，第
    三欄是陳澤匯美金給我的匯率損失，最後一項是甲○○打麻
    將輸錢，丁○○、甲○○跟我借的，兩人合起來一千元美金
    等語（見原審卷(二)一五六至一五七頁）。由上證據資料，佐
    證丁○○所述購買海洛因支出金額真實性，並得旁徵其所證
    海洛因是向被告丙○○購買一節，亦屬實情。被告丙○○雖
    辯稱：收完兩筆各三萬元美金定金後，九十一年八月份，陳
    澤叫我到柬埔寨談修車廠在寮國市場的事，並表示將匯款三
    十萬元美金，到寮國為資金，於匯款後約一個月時間，我又
    到寮國向陳澤拿十萬元美金，是要開店作車廠用的云云。惟
    丁○○與甲○○是於九十一年七月十八日，即匯款美金三十
    萬元至柬埔寨，並於九十一年七月廿一日，即赴柬埔寨金邊
    市，轉匯該筆款項給丙○○，隨即又前往寮國與丙○○洽談
    購毒事宜，並再交付購毒款項四萬元美金，而於九十一年八
    月一日即返台等情，已如前述，亦即丙○○於九十一年七月
    底，早已收到上述購毒款項，是其辯稱八月份，始與陳澤洽
    談修車廠資金，陳澤才匯款三十萬元美金，又交付十萬元美
    金云云，均非事實，不足採信。
  (5)綜上各情，足見丁○○所支付購毒款項，均流向丙○○。被
    告丙○○於偵查中、原審及本院審理時，亦承認上述款項，
    是購買毒品海洛因款項無誤。至被告丙○○辯稱，販毒者另
    有其人，渠是遵從陳澤指示轉交給他指定者云云，本院認為
    不可採，茲分述如下：
    被告丙○○先於調查站首次訊問時供稱：我是依丁○○與
      甲○○的指示，轉交購毒款給販賣海洛因之柬埔寨人，因
      我將丁○○交付的購買木材款項，用以償還債務，丁○○
      與甲○○乃要求我配合，走私海洛因以償還債務，毒品管
      道是丁○○與甲○○安排，蔡、江二人向我表示賣方會把
      毒品放入樹頭中云云（見偵查卷五八頁）。事後於檢察官
      訊問時，被告丙○○再改稱：毒品藏在樹頭，是柬埔寨人
      「艾」的主意，是丁○○叫我把錢交給柬埔寨人，柬埔寨
      人會去運作云云（見偵查卷一０六頁）。於調查員第二次
      訊問時，被告丙○○又改稱：購毒款是陳澤要我購地整理
      ，要經營汽車保養廠、中古車買賣用，我依陳澤指示交付
      款項給「愛」（哥哥之意）之柬埔寨人購地、建廠房、申
      請執照云云（見偵查卷二一二頁）。於原審中，被告丙○○再度改稱：陳澤叫我開支票出來，交給寮國人買木材用
      ，事後陳澤交給我十萬元美金，要我交給寮國人「文宋」
      ，海洛因如何買來的，我不知道，是陳澤拿十萬元美金給
      我，到機場途中才說，錢是丁○○要做白粉用的，陳澤告
      訴我說來源我不用去找，他們會去找，我只負責交錢就好
      了云云（見原審卷(二)一六０頁背面至一六二頁）。於本院
      更一審時亦供稱：我只是遵從陳澤指示，將錢交給他指示
      者，「文宋」是陳澤要我把錢交給他的人，「文宋」比我
      矮，我一七○公分云云，惟與被告所聲請證人王美芳、吳
      小明二人於本院所陳：「文宋」身高在一七○公分以上等
      情不符（見本院九十三年四月九日準備程序筆錄九、十七
      頁），且證人王美芳、吳小明均證稱，不知悉該三次款項
      （四十五萬六千元美金）作何用途，且「文宋」是寮國人
      ，與被告甫經查獲於調查站、檢察官訊問時所陳，係轉交
      給柬埔寨人等情不合。此外亦無從查考「文宋」其人及毒
      品款項流向，是被告丙○○所陳不足採信。且由上述被告
      丙○○辯解，已可知悉丙○○意圖掩飾，故其就究竟是丁○○、甲○○，或陳澤、「艾」、「文宋」之何人安排購
      毒管道，又被告丙○○所取得款項，是購買木材，或作車
      廠使用，及所將款項交給「艾」柬埔寨人，或「文宋」寮
      國人，並毒品海洛因係何人提議藏放樹頭內等情，所供前
      後不一；對於毒品海洛因何來，其亦逐一推稱為丁○○、
      甲○○、陳澤、「艾」、「文宋」等人，足見被告丙○○
      ，意在推卸販毒責任。
    又被告丙○○於調查員首次訊問時供稱：共收受美金五十
      萬元，前後交付三十萬六千元美金給負責收款之柬埔寨人
      等語，嗣又改稱：前後共交付美金四十二萬六千元給柬埔
      寨人，剩餘七萬四千元美金的其中三萬元美金，是伊事先
      挪用償債，另外的四萬四千元美金，是伊陸續用以清償債
      務，後又改口丁○○告知伊，會以每塊海洛因磚新台幣四
      萬元至六萬元報酬，並提供修車廠百分之三十股權，為走
      私海洛因成功代價等語（見偵查卷五八至六十頁）。於調
      查員第二次訊問時，丙○○又改稱：丁○○僅交給伊，旅
      行支票美金三萬元，其餘四十四萬元中三十四萬元，是陳
      澤電匯至帳戶，另十萬元是陳澤通知前往拿取云云（即總
      數四十七萬元美金，見偵查卷二一一頁背面）。於原審時
      再改稱：伊僅收到四十六萬元美金，沒有五十萬元美金，
      陳澤說走私海洛因成功，回來時一對海洛因給我八萬元新
      台幣，我和乙○○一人一半，陳澤拿五萬一千元新台幣，
      總共十三萬元一千元云云（見原審卷(二)二一一頁背面、二
      一二頁）。如依被告丙○○復於本院更二審時所供伊實際
      拿到丁○○交付美金四十七萬元，再扣除其他消費，則被
      告丙○○於明細表所載伊實際拿到美金四十三萬七千元應
      係真實。
    雖被告丙○○對其所收受，及支出購買毒品海洛因款項多
      寡，前後不同，實際對於走私海洛因獲有如何報償，由誰
      給付，是否其用以清償債務款項，即為販賣或走私海洛因
      利益，被告丙○○供詞，亦前後矛盾。其於偵查中又先供
      稱，丁○○交付購買木材定金，為伊清償債務用掉云云，
      再改稱是丁○○遲不給材料尺寸表，所以沒有交貨云云，
      益足徵其說法相當模糊，均難信實。自以其於甫經查獲而
      於調查站供述為真（見偵查卷五八頁正、反面），除與證
      人丁○○等所陳較合外，且有丙○○所簽立交付丁○○明
      細表可據即實際拿到之販毒所得為美金四十三萬七千元（
      見原審卷二二九頁正面），餘款自應屬被告丙○○、甲○○以外之人拿走或為其他消費為正確，至丙○○其後改稱
      ，每塊海洛因報酬，暨股權如何比例、如何與陳澤、乙○○分派云云，均僅丙○○片面供詞，無法採信。況被告丙○○於原審偵審中供稱，陳澤詐騙伊錢財達美金二十五萬
      元至二十八萬元不等，只有伊敢數落陳澤，倘屬無誤，則
      陳澤匯款三十萬元美金予丙○○時，若該款項係陳澤投資
      車廠資金，信丙○○取用以抵銷陳澤之前所欠款項已恐不
      及（況僅丙○○片面指訴，並無足採）。又若陳澤、或丁○○、甲○○等人自有毒品交易管道，與被告丙○○，亦
      無關聯。衡情渠等自行交付毒品交易款項予販毒之毒梟即
      可，自無須再與丙○○接觸，委託丙○○交付款項，以免
      擴大風險。對此，被告丙○○無法自圓其說。足見被告丙○○辯詞，違反常情，其又於本院更二審時意圖混淆事實
      ，意圖使本案無法確定事實，其居心何在。
    矧證人丁○○於原審證稱：我是去找丙○○買的，我在寮
      國不認識人，寮國話也不會說，我是直接找他買的，不是
      找他走私而已，（他說樹頭是你要求他買的，然後你們兩
      人會把毒品藏放在樹頭裡面，有無意見？）不是，他還打
      電話來問我有沒有收到樹頭，會不會鋸，看的懂嗎，我說
      我不會鋸，（丙○○說你拿錢給他是叫他把錢交給寮國毒
      梟，有無意見？）我沒有去過那裡，只去過二次，去飯店
      睡覺後，在丙○○家裡打麻將，（有無叫丙○○把錢交給
      毒梟？）沒有，我連一條路也不懂如何給等語（詳原審卷
      (一)二００頁背面）。又供稱：（是跟陳澤買的，還是跟寮
      國人或柬埔寨人買？）不是，直接跟丙○○買，（這三十
      萬元匯到甲○○帳戶，為何不直接匯給丙○○？）因他們
      想說寮國不能領那麼多錢，甲○○說他金邊第一銀行有帳
      戶，我就叫許宗男拿錢給他匯款；（是否有要丙○○將錢
      交給柬埔寨人還是寮國人？）沒有講這些，是直接買的，
      （直接買的意思是否買賣和運輸都由丙○○負責？）是，
      （丙○○說這些錢是再轉給「文宋」的，你們是否有講到
      這樣？）我們沒有講到這樣，應該不是這樣，（丙○○說
      錢是他拿給「文宋」，然後他們如何賣他都不知道？）沒
      這回事，（丙○○說錢是要買木材用的，又說是要買熊膽
      還有一些東西，你是否有告訴他，買這些東西？）沒有；
      （丙○○是否曾告訴你毒品來源，有無提到文宋這個人？
      ）沒有，也沒有聽過，現在才聽到等語（見原審卷(二)一九
      五頁背面至二００頁背面）。被告甲○○於原審亦供稱：
      沒有和丁○○要求丙○○，配合走私毒品進來台灣，沒有
      和丁○○配合只要把錢交給柬埔寨人，然後運送毒品回來
      台灣就好，（你們兩人有沒有跟丙○○說沒有這樣的話，
      要還錢，因丙○○把之前六萬元花掉了？）沒有，丙○○
      在寮國很兇，錢很多，我沒有資格等語（見原審卷(二)二０
      七至二０八頁）。被告甲○○亦於檢察官訊問時供稱：海
      洛因是丙○○賣給丁○○，是丁○○出錢，叫丙○○買回
      來運到台灣等語（見原審勘驗筆錄，原審卷(二)四七頁）。
      其二人就此部分供證一致，當為實情。綜上，被告丙○○
      乃販賣毒品海洛因予丁○○之人，且丙○○自承以購毒款
      項清償自己債務，及一再提及走私海洛因渠可得報酬代價
      ，雖有不一，惟被告丙○○與丁○○本不相識，販賣運輸
      數量龐大海洛因回台風險甚鉅，被告丙○○實不可能不從
      中獲取利潤等情況，被告丙○○販賣上開海洛因是應有營
      利意圖，洵堪認定。
   (三)又被告甲○○對上開丁○○購毒款項，轉交丙○○收受過
     程亦有參與，已如上述。五十萬美元購毒款項除上開丁○○購毒定金六萬元美金外，剩餘款項均係被告甲○○經手
     轉付丙○○。丁○○並證稱，匯款三十萬元美金至甲○○
     帳戶一事，乃被告甲○○主動提供帳戶，要其直接匯款。
     甲○○已為丙○○透過陳澤販毒與丁○○之聯繫管道無疑
     。即被告甲○○於調查站已供稱：至寮國三天後返回柬埔
     寨，於九十一年七月十二日下午，在柬埔寨皇賓酒店泡茶
     區，丁○○與陳澤談論木材（實為海洛因）生意表示約需
     美金三十萬元，因我在金邊市第一銀行金邊分行有開立帳
     戶，帳號：000－00－00000號，所以陳澤、丁○○要求我提供該戶頭，供丁○○作為匯入上述三十萬元
     美金用；九十一年八月一日，我與丁○○搭機返抵台灣，
     由許宗男開車接機，在返回台中途中，丁○○叫我再度攜
     帶美金十萬元，前往柬埔寨交給陳澤等語（見偵查卷二０
     八至二０九頁）。【於原審時被告甲○○亦供稱，匯款三
     十萬元美金至其帳戶是陳澤准許，攜十萬元美金至柬埔寨
     是丁○○要我交給陳澤等語（見原審卷(二)八四頁背面、八
     五頁背面）】。參酌丁○○將為數不小三十萬元美金，交
     由許宗男陪同甲○○匯款，而非丁○○於取得甲○○帳戶
     後，自行或委託親近者匯款，當可認丁○○於調查站供稱
     ，如何匯款伊不清楚等情，較諸其於審判中證述，甲○○
     為丙○○轉告毒品款項交付等情節，更為可信。至陳澤告
     知丁○○再提出三十四萬元美金部分，參酌被告甲○○上
     述供詞，並觀諸卷附電話通聯記錄，並未顯示陳澤與丁○○於九十一年七月間及八月初，有電話聯繫情事。從而，
     丁○○再支付三十四萬元美金一事，應係陳澤於皇賓飯店
     告知丁○○。而陳澤所以如此告知，當係丙○○知悉毒品
     海洛因可得供應數量後，聯繫陳澤要求轉達。又證人丁○○於調查站業證稱：九十一年七月六日，甲○○帶我到柬
     埔寨後，我向陳澤表示想要購毒來台，陳澤向我表示聯絡
     看看，隔兩、三天後，陳澤跟我說叫我去找丙○○，陳澤
     幫我們訂前往寮國的機票；丙○○向我表示他可帶我安排
     毒品走私管道，其餘沒有多談，回國後我無法聯絡丙○○
     ，我只知有把三十萬元匯到柬埔寨去，至如何匯出我不清
     楚，要問甲○○才清楚；第二次到寮國丙○○向我表示，
     三十萬元美金已經收到，返國後不久，我交代許宗男兌現
     十萬元美金，交給甲○○幫我帶出國給丙○○等語（見偵
     查卷二一六頁），已如上述。足見丁○○購毒價款，經由
     甲○○與陳澤而流至丙○○，甲○○中介參與甚大。又證
     人丁○○於原審證稱，其無陳澤電話，亦未與陳澤聯繫云
     云。但被告甲○○於調查員訊問時供稱：陳澤柬埔寨行動
     電話號碼為000000000號等語（見原審卷(三)錄音
     譯文十五頁）。被告丙○○則供稱柬埔寨國碼為八五五號
     等語（見偵查卷一四六頁）。而依據卷附電話通聯記錄顯
     示，丁○○使用0000000000號行動電話，於九
     十一年八月九日（即甲○○攜十萬元美金，至柬埔寨交陳
     澤轉給丙○○後，甲○○返台次日），及九十一年八月廿
     四日、八月廿五日、九月十六日、九月十九日、九月廿三
     日各日，均有發話聯絡00000000000000號
     電話記錄（見偵查卷一九三至一九五頁通聯記錄），顯見
     丁○○與陳澤是互有聯絡，兩人言談內容。即為海洛因毒
     品買賣事宜，並委由甲○○從中交款。甲○○、陳澤等，
     均有參與買賣毒品價款指示交付，暨收受入帳，已參與販
     賣毒品構成要件犯行，而有犯意聯絡及行為分擔。
 　(四)關於被告丙○○、甲○○如何共同走私毒品海洛因回台販
   　賣部分：
 　(1)丁○○向被告丙○○所購買海洛因，是由丙○○夾藏在木
   　材內，走私返台至丁○○指定渠不知情岳父雲林縣麥寮鄉
     三盛村三盛三六號事實，已據證人丁○○證述明確，並經
     丙○○於偵查中供稱無誤（見偵查卷一四九、一九０頁）
     。又扣案樹頭是丙○○在寮國向乙○○購買，於毒品海洛
     因藏放於樹頭後，丙○○即委託不知情乙○○將該樹頭，
     夾雜在其他原木中運回台灣上址交丁○○，丙○○則給付
     樹頭價金及運送費用共新台幣一萬元給予乙○○等情，亦
     為被告丙○○於調查站首次訊問時供承（見偵查卷五八頁
     ）。再者，走私毒品海洛因代價費用，是由丙○○收取事
     實，亦如前述。又證人乙○○即「中寮有限公司」經理，
     於調查站及原審證稱：九十一年間，丙○○到我寮國工廠
     ，向我選購一顆樹頭，隨後丙○○即將該樹頭取走，二十
     天後，又將該樹頭載回我工廠，丙○○委託伊代為運回台
     灣；當日給付伊一萬元（新台幣），於九十一年九月廿二
     日運抵台中港，翌日即九十一年九月廿三日，我委託凱悅
     報關行報關，九十一年九月廿五日上午八時許，由凱悅報
     關行拖櫃提貨，並於上午十時許，運抵戊○○經營大森桌
     椅工廠貯材場，十一時許，點交完畢；九十一年九月廿五
     日上午十一時許，我在苗栗縣三義鄉戊○○大森桌椅工廠
     貯材場交貨完畢後，打電話問丙○○，該樹頭要運往何處
     ，交給何人，丙○○表示要運到雲林縣麥寮鄉三盛村三六
     號「順武堂國術館」，我深恐記不得該地址，乃從車上撕
     便條紙記載該地址，再交給會同點收樹頭的戊○○，並以
     新台幣四千元代價委託戊○○，代為叫車將該樹頭運，至
     丙○○指定地點，同日下午二點多，戊○○詢問送交地址
     有無電話，我詢問丙○○，丙○○稱是要送交給一位蔡先
     生，聯絡電話為0000000000號，隨即將該等資
     料轉告戊○○；我不知樹頭藏有毒品海洛因等語（見偵查
     卷七五至七六頁）。證人乙○○並於原審時並指出，卷附
     進口報單、發票、提單、個案委託書、小提單、申請書等
     書證佐證（見偵查卷十七至十八、廿至廿五頁）。此外，
     並有地址紙條影本一張、樹頭、海洛因磚等照片數紙在卷
     可稽（見偵查卷七七、八八至九十頁），該便條紙上筆跡
     ，核與證人乙○○簽名近似，應係乙○○所書寫無誤。足
     見扣案毒品海洛因，是於九十一年九月初，內藏於扣案樹
     頭內，隨同裝載其他樹頭貨櫃，經由不知情貨車司機，自
     寮國永珍市，將該等海洛因運載至泰國曼谷市，於九十一
     年九月十四日，再透過不知情搬運人員、船務公司人員等
     人，在泰國曼谷市將其裝船後，經由不知情陽明海運貨輪
     船運人員的運送，於九十一年九月廿二日，運抵台中港區
     而走私進入台灣港口，再由不知情報關行人員提貨，於九
     十一年九月廿五日，將該毒品海洛因，運至不知情戊○○
     的貯材場等情無訛。
   (2)至關於被告丙○○選購樹頭日期，證人乙○○於調查站供
     稱，是九十一年八月十日左右選購日期等語，嗣於原審又
     改稱，是九十一年六、七月時選購云云（見偵查卷七五、
     原審卷(一)一０一頁）。二者不一，時間差距甚大，此部分
     證詞，已有可疑。再者，被告丙○○選購樹頭，乃為裝填
     毒品海洛因，以掩人耳目，夾帶入關。衡情須待毒品海洛
     因數量、所佔容積可得確定後，始能挑選合適藏毒樹頭。
     參諸被告甲○○，本件最後所攜帶十萬元美金購毒款，於
     九十一年八月五日左右，始交給丙○○，衡情此時購毒款
     項與數量，始告確定。是丙○○於九十一年八月十日左右
     ，才向乙○○選購合於裝填該海洛因數量、大小之樹頭。
     從而，被告丙○○於九十一年八月十日左右，向乙○○選
     購樹頭，進而裝填毒品海洛因於樹頭內以運輸走私。而戊○○至寮國向乙○○購買樹頭，共計八十餘顆，於九十一
     年六月、七月、八月間，數度前往寮國永珍市向乙○○催
     貨，至九十一年八月間，乙○○於寮國曾向戊○○表明，
     有顆樹頭是要給丙○○，於九十一年九月廿五日上午九時
     三十分許，戊○○購買最後一批樹頭，裝載於貨櫃中運抵
     其父親經營「大森桌批發行」貯材場（即苗栗縣三義鄉○○村○○路四三號），其中為調查員所查扣樹頭，乙○○
     即要求戊○○將該只樹頭，運至雲林縣麥寮鄉三盛村三六
     號轉交丁○○，戊○○即另委託大貨車司機羅標駕車載往
     ，並轉交羅標一紙載有戊○○及乙○○電話號碼，以供聯
     絡等事實，亦為戊○○於調查站供明，核與羅標於調查站
     時證述大致相符，並有上述記載電話便條紙影本在卷可參
     （見偵查卷七八至八七頁）。羅標於調查員訊問時並供稱
     ：樹頭運至三盛村三六號，卸貨完畢交給丁○○後，正準
     備駕車離開，即遭調查員拘捕，並帶我進入三盛村三六號
     地點，會同丁○○在現場將樹頭鋸開一小洞，並起出大量
     毒品海洛因，我才知道是因幫人運送海洛因才遭拘捕；我
     到三義鄉戊○○貯材場，戊○○交給我一張記載乙○○電
     話及順武堂國術館地址的紙條，告訴我委託人是乙○○，
     並交代我依照紙條上地址，送去給貨主丁○○，我因路不
     熟，所以我在出發前，龔先生當場打電話，給乙○○問路
     怎麼走，乙○○即電話告訴我，蔡先生電話是00000
     00000號，並要我若找不到路，再打電話給蔡先生，
     之後與蔡先生電話聯繫，約定在標示一點五公里某不詳四
     線道路上，晚上七時許，蔡先生即來接我，並引導我前往
     上述地點，卸貨後，蔡先生當場給我四千元運費工資等語
     。衡情戊○○、羅標二人僅取得微薄運費，與上開龐大購
     毒款項不可同日而語，對樹頭內藏有海洛因一事，應不知
     情。
   (3)關於查獲當日情形，丁○○業於原審證稱：查獲前一天丙○○打電話叫我去三盛村我丈人許連呼那裡等，九十一年
     九月廿五日那天，等到下午我急了，我就打電話給甲○○
     ，甲○○說有聯絡到丙○○，丙○○說三點就運出去了，
     等到晚上貨車司機找不到路，叫我去帶，帶回來後放下去
     ，之後丙○○打電話給我，問我看懂不懂，鋸子買了沒有
     ，我說我看不懂，我就說你不來不行，電話掛了沒有多久
     ，調查局的人就進來了，後來是調查員鋸樹頭（取海洛因
     ）的等語，已如上述（見原審卷二○○頁背面至二０一頁
     背面）。則丁○○與羅標會面，並取得該樹頭支配管領後
     ，應認該毒品海洛因，已交付予丁○○，丙○○、甲○○
     等販賣毒品海洛因，已屬既遂，縱事後毒品海洛因，是於
     丁○○丈人住處為調查員查獲，亦無妨礙彼等犯行成立。
     又丁○○上述證詞，除與羅標供詞相符外，並有現場剖開
     樹頭取出毒品海洛因相片附卷可參，已如前述，復有扣案
     電鋸一支足資佐證，卷附丁○○與丙○○電話通聯記錄，
     亦顯示當晚七時五十一分，丙○○有撥打電話00000
     00000號給丁○○（見偵查卷五六、一九八頁），足
     徵其上述證詞屬實。被告丙○○亦於調查站坦承，其於九
     十一年九月十九日，自寮國搭機返台回中壢，於九十一年
     九月廿五日，丁○○與其聯絡至順武堂國術館處理樹頭之
     事，在雲林縣西螺鎮○○路五六之二號麗都ＫＴＶ斜對面
     馬路旁，即國道中山高速公路西螺交流道附近，為調查員
     拘捕到案等情無誤（見偵查卷五八頁背面、二一三頁正、
     反面），並有丙○○入出境記錄查詢表在卷可參（見偵查
     卷九頁）。此外尚有於原審時丁○○所稱：第四次即九十
     一年九月十九日，甲○○回來拿這張紙條（指上開購毒計
     算明細表）給我，告訴我可能九十一年九月廿一日（貨會
     到）等語（見原審卷(二)一九四頁背面）。參以證人邱耀輝
     即查獲本案調查員提出對甲○○實施通訊監察錄音帶譯文
     （當事人、辯護人於原審同意作為證據使用），核與偵查
     卷附電話通聯記錄大致相符，事後毒品海洛因查緝地點，
     是在丁○○丈人許連呼住處等情。堪認甲○○確為丙○○
     完成販賣、運輸毒品海洛因一事，提供行為分擔協力。被
     告丙○○決定依丁○○在寮國提供三盛村地址，發送毒品
     海洛因，亦可認其於九十一年九月十九日，返台最主要原
     因，是在完成扣案海洛因販賣、運輸至目的地，履行出賣
     人交付毒品義務行為。
   (4)又從電話監聽上，可以得知，於九十一年九月廿五日下午
     二點十三分，甲○○曾撥打電話給丙○○，稱丁○○的電
     話已開機，要丙○○打電話過去，丙○○隨即答應，隔了
     五分鐘（二點十八分），丁○○撥打電話給被告甲○○，
     談話內容為：甲○○稱：「我剛才有跟他聯絡」。丁○○
     回稱：「你有跟他聯絡，你沒跟他說，就在那天你拿錢的
     那個地方旁邊而已」。甲○○稱：「他早上就出貨了，他
     差不多十二點就出貨了」。丁○○稱：「你若有跟他聯絡
     ，叫他打這一支」。甲○○稱：「打現在你打給我的這支
     喔！」（見原審卷(二)九八至九九頁譯文）。則甲○○亦有
     為丙○○傳達交付毒品海洛因時點，及依丙○○指示，要
     丁○○電話供聯繫。隔了三分鐘，於同日下午二點廿一分
     ，甲○○即聯絡丙○○，告知丁○○聯絡電話為0000
     000000號（見同上卷頁）。至同晚六點五十四分，
     丁○○撥電給甲○○，要求甲○○聯絡丙○○，問看看為
     何拖那麼久，還未接到毒品海洛因。甲○○於同晚七點十
     一分，即撥電話給丙○○，告知丁○○要運毒司機的電話
     以取得聯繫，丙○○則稱，司機差不多在一個小時前，就
     在崙背找丁○○，應該到了，並告知司機羅標電話號碼。
     三分鐘後（即七點十四分），甲○○又撥電話給丁○○，
     轉告司機電話號碼，並告知丁○○司機找不到路，要丁○○與司機聯絡。一分鐘後（七點十五分），甲○○撥給丙○○，表示丁○○沒有關機，並回報已將司機電話號碼，
     告訴丁○○。同晚八時八分，甲○○又撥打電話給丁○○
     ，詢問是否有聯絡上司機，丁○○表示已經聯絡完畢（見
     原審卷(二)一百至一０一頁）。又丁○○於當晚七點十五分
     、七點二十二分，二次撥電話給司機羅標（見偵查卷一九
     八頁）。由此可見，於當晚七點多時，丁○○與羅標取得
     聯繫並碰面，丁○○已取得毒品海洛因支配管領。
   (5)綜上說明，被告丙○○為配合，扣案毒品運抵入境時間返
     台，並親自回國處理扣案毒品海洛因發送交付事宜，可以
     印證扣案毒品海洛因販賣、運輸及走私安排，均為被告丙○○。而丁○○係扣案毒品海洛因買受人，其與丙○○謀
     議由丙○○負責將毒品海洛因運回台灣雲林以交付，是其
     與丙○○就走私（運輸）毒品海洛因一事，有犯意聯絡。
     而從丙○○所以會被調查員拘提到案，實係因丙○○亦明
     瞭丁○○可能不知道海洛因，藏於樹頭哪個部位，恐怕不
     會從那麼一大顆樹頭內取出海洛因，所以才會要丁○○準
     備鋸子，並直問丁○○看的懂不懂，到最後自己欲親自到
     場取出毒品海洛因，終被拘提。適足見被告丙○○，乃因
     其知道毒品海洛因藏放於何處，已於寮國親自藏放於樹頭
     內，被告丙○○即可順利取出海洛因交付。被告丙○○雖
     曾供稱：是丁○○與甲○○向我表示，柬埔寨賣方會將毒
     品放到樹頭內，要我去找顆樹頭，我才向乙○○購買樹頭
     ，並協助運出，二十幾天後，受通知樹頭已放回乙○○工
     廠，柬埔寨人告知我毒品藏放在樹頭內，樹頭從乙○○工
     廠運走時，柬埔寨人不讓我隨行，所以我不知他們運往何
     處云云（見偵查卷五八、五九頁背面）；後又改口稱：是
     因丁○○在寮國說要作奇木桌，叫我幫他找一塊，便向乙○○購買，我打電話詢問丁○○，是否有收到樹頭，丁○○說不知如何剖開，我告訴他從中間剖開，可以取兩個桌
     面，然後他告訴我不知道如何剖開，看我可否幫忙，我說
     好才下來云云（見偵查卷二一三頁背面、原審卷(一)五二頁
     背面）；嗣於原審又改稱：樹頭內海洛因是「文宋」與乙○○裝進去的，不是我裝的，我只站在旁邊看，「文宋」
     是陳澤的人，毒品是陳澤叫「文宋」去找來的，是陳澤叫
     「文宋」放在樹頭內，由乙○○提供樹頭及裝填工具，「
     文宋」就把毒品海洛因拿回來，就在我辦公室那裡裝進去
     ，乙○○在旁幫忙，之後將樹頭運到乙○○工廠，其餘均
     是乙○○做的云云，其辯詞數度更易。被告所聲請傳訊證
     人吳小明雖於本院更一審作證陳稱，係乙○○拿樹頭到我
     們公司，我看到他拿一塊塊東西放進去樹頭裡面云云，（
     見本院九十三年四月九日準備程序筆錄）。然倘被告丙○○於樹頭為「文宋」取走後，若未親自藏放毒品海洛因於
     樹頭內，其不可能告知丁○○要購買鋸子，亦不會親自駕
     車，至雲林縣為丁○○取出毒品海洛因。再者，被告丙○○於偵查中全未提及，走私者是陳澤或乙○○，於證人乙○○在原審到庭接受詰問時，辯護人與丙○○亦均未質問
     乙○○涉嫌走私毒品，證人乙○○證述「文宋」人時，被
     告丙○○也僅表明「文宋」非其合夥人，係木材供應商等
     語（見原審卷(一)一三九頁背面）。於原審及本院更一審時
     始改稱，該「文宋」者，把毒品運回來，乙○○提供這樹
     頭，被告拿三次錢交給「文宋」云云（見原審卷(二)一五七
     頁、本院九十三年四月九日準備程序筆錄廿五頁），顯係
     被告丙○○臨訟卸責之詞，吳小明前揭所證，無非事後附
     和丙○○之詞，均不足採。況本案查獲當日，乙○○與丙○○，人均在台灣，前已敘及，茍若乙○○真知情參與毒
     品走私者，衡情當日與丁○○、甲○○電話聯繫取貨時地
     之人，是乙○○，而非丙○○，當日南下至雲林縣，準備
     從樹頭內取出海洛因者，亦非丙○○，益徵被告丙○○上
     述辯解，無從採信。至被告甲○○明知陳澤可提供販賣毒
     品海洛因管道，被告丙○○可販賣並私運毒品海洛因，而
     帶同丁○○前往柬埔寨、寮國面見陳澤、丙○○以洽談購
     毒走私事宜，於其中引見並傳達消息，使丙○○與丁○○
     得以談妥毒品海洛因交易（含運輸走私交易內容），並提
     供帳戶供丁○○買方匯款給付購毒款項，再轉匯給丙○○
     以收受購毒款項，又攜款支付部分價金給賣方丙○○，事
     後再為丙○○交付購毒款項明細單據，告知買方丁○○準
     備接貨，復於交付毒品海洛因前夕，多次於丁○○、被告
     丙○○間，傳遞交貨取貨訊息等情，足見被告甲○○，確
     有參與該筆毒品海洛因販賣、走私之犯意聯絡，及行為分
     擔。且其所為，並非係販賣、走私犯罪構成要件以外之行
     為而已。被告甲○○並自承獲得獲得其服務老闆陳澤不特
     定零用金支給之利益。顯見甲○○確有參與丙○○販賣、
     走私毒品海洛因交易之犯意聯絡及行為分擔，並有營利意
     圖。
   (五)此外，有扣案第一級毒品海洛因七二塊、樹頭一棵、及被
     告丙○○、甲○○、丁○○所有，供其傳遞訊息完成毒品
     交易行動電話各一只足佐。該扣案海洛因經送鑑定結果，
     為七二塊白色磚塊，均含第一級毒品海洛因成分，計淨重
     二萬六千二百四十六．點八○公克，包裝重二千五百一十
     二點三十八公克（純度百分之八○‧三七，純質淨重二萬
     一千零九十四點五十五公克），有調查局鑑定通知書在卷
     可稽（見偵查卷八頁）。本件事證已明，被告所辯，均係
     避就之詞，不足採信，被告二人犯行，均堪認定。
   (六)【至於最高法院第二次發回意旨略以】：
   (1)更一審判決事實欄記載：甲○○帶丁○○至柬埔寨找陳澤
     商談購買海洛因之事，陳澤即告知丁○○可至寮國永珍市
     ，找與陳澤、甲○○同有意圖營利販　賣海洛因犯意聯絡
     之丙○○購買海洛因等情。原判決並因而認甲○○、丙○○、陳澤三人就本件販賣海洛因予丁○○之犯行，有犯意
     聯絡及行為分擔，為共同正犯。然甲○○與丙○○、陳澤
     究竟於何時即起意共同販賣海洛因？
     關於此部分，應係於九十一年五、六月間，丁○○透過不
     知情蔡仁智（丁○○堂弟）認識甲○○，丁○○即於台中
     市○○路附近蔡仁智工廠，向甲○○表示欲自國外購買毒
     品海洛因私運進口，詢其有無管道，甲○○此時明知陳澤
     於柬埔寨可介紹毒販販賣毒品，即意圖營利，即基於共同
     販賣毒品海洛因犯意，答應帶同丁○○前往柬埔寨金邊市
     與陳澤會面，洽談購買毒品海洛因事宜，則被告甲○○於
     此時即九十一年五、六月間即起意與丙○○、陳澤共同販
     賣毒品海洛因，雖被告甲○○於本院更二審時供稱：「檢
     察官問：你何時知道走私毒品？被告甲○○答：九十一年
     七月二十一日出國那一次，我從永珍回到柬埔寨問陳澤才
     知道」等情，純係避重就輕之詞，不足採信。
   (2)更一審判決事實欄記載：丁○○欲自國外購買海洛因進口
     販賣營利，乃向甲○○詢問有無購買海洛因私運進口之管
     道，甲○○明知陳澤於柬埔寨可介紹毒販販賣毒品，即意
     圖營利，基於販賣海洛因犯意，答應帶同丁○○前往柬埔
     寨金邊市與陳澤見面，洽談購買海洛因事宜等情。更一審
     原判決理由三 (四)並說明甲○○介紹丁○○購買海洛因，
     並轉交價金給丙○○，丁○○因而借三十萬元予甲○○，
     丁○○並打算如販賣海洛因賺到錢，就不要向甲○○要回
     該三十萬元借款等甲○○有營利情事之理由。依上開事實
     之記載及理由說明，似認甲○○與丁○○有共同販賣海洛
     因之犯意聯絡及行為分擔云云。
     關於此點，其實本件應係被告甲○○與丙○○、陳澤間基
     於共同販賣海洛因之犯意聯絡及行為分擔，而非甲○○與
     丁○○共同販賣海洛因，並已於事實欄及理由欄內更正及
     說明。
　 (3)更一審判決於理由內說明甲○○、陳澤就運送海洛因及走
 　　私海洛因進口之犯行，與丙○○有犯意聯絡及行為分擔，
   　但依該判決事實欄之記載，關於本件海洛因自國外運送進
     口及走私進口之犯行，甲○○及陳澤並未參與，海洛因運
     送、走私進口後，甲○○就在國內運送之犯行，亦未參與
     運送毒品犯罪構成要件之行為，僅被動電話轉告丙○○有
     關丁○○之電話及轉告丁○○有關運送海洛因之貨車司機
     羅標之電話，足見原判決關於上開甲○○、陳澤有行為分
     擔之理由說明，並無事實之依據云云。
     按本件純係由甲○○引薦其老闆陳澤後再認識丙○○才開
     始有販賣海洛因之犯意出現，因此甲○○與陳澤對於本件
     販賣海洛因之行為居於關鍵之地位，此過程已據甲○○於
     偵查、原審及本院審理中屢次供述甚詳在卷，則本院認甲○○與陳澤之犯意聯絡及行為分擔已無庸置疑。
　 (4)更一審判決認定丁○○為購買海洛因共交付丙○○五十萬
   　美元，實際海洛因之價金為三十萬六千美元，走私海洛因
   　進口費用為十三萬一千美元，除美元匯兌損失一千美元及
     甲○○、丁○○返還丙○○之借款一千美元外，餘款（即
     六萬一千美元）仍歸丙○○等人獲得。然原判決既認丙○○等人販毒所得為四十三萬七千美元，則何以餘款六萬一
     千美元仍屬丙○○等人獲得？如餘款均歸屬丙○○等人所
     有，不須返還丁○○，丙○○何以要書寫交易毒品價金明
     細紙條叫甲○○轉交丁○○？如餘款屬丙○○販賣毒品之
     報酬，何以不須依毒品危害防制條例第十九條第一項規定
     予以宣告沒收或以其財產抵償之？
     關於此點於本院更二審本院審理時再調查結果：
　　　 【受命法官】問：丁○○交多少錢給你？
　　 　【丙 ○ ○】答：四十七萬美金，陳澤匯三十四萬元美
       【受命法官】問：為何明細表記載四十三萬七千元美金
　　　 【丙 ○ ○】答：是陳澤叫我寫的。
　　　 【受命法官】問：你實際上拿多少美金？
　　　 【丙 ○ ○】答：四十七萬美金，包括三萬美金旅行支
       如依被告丙○○復於本院更二審時所供伊實際拿到丁○○交付美金四十七萬元，再扣除美元匯兌損失一千美元
       、甲○○、丁○○返還丙○○之借款一千美元，及其他
       消費等，核與被告丙○○於明細表所載伊實際拿到美金
       四十三萬七千元應屬相當。又丙○○於海洛因裝船前一
       日，書寫一張海洛因價金及走私代價明細，請甲○○轉
       交丁○○，依該明細紙張記載，貨款三十萬六千美元，
       稅金（即走私費用）十三萬一千美元，匯兌損失一千美
       元，預支一千美元（即甲○○、丁○○之前向丙○○借
       款）等情，已如前述。是本件毒品買賣，顯係按件計價
       ，丁○○應付丙○○總價款，為美金四十三萬八千元，
       扣除一千美金匯兌價差損失，則丙○○販賣毒品犯罪所
       得，應為美金四十三萬七千元（按匯兌價差損失，非犯
       罪所得）；因此丁○○交出美金五十萬云做為購買海洛
       因之用，分別扣除美金四十三萬七千元、一千元、一千
       元後，其餘應為其他人所得或部分消費，雖丙○○再於
       本院審理中供稱明細表是陳澤叫其晝寫云云，應係被告
       丙○○要推卸責任及故意混淆本案事實，實際被告丙○○本件販賣海洛因依其明細所載實際所得是四十三萬七
       千元應無誤，不容丙○○屢次再於審理中故意混淆事實
       。
　　 (5)更一審以甲○○之供述為認定丙○○成立犯罪之證據之
       一，但並未使甲○○立於證人之地位而為陳述（卷內僅
       有審判期日甲○○之證人具結結文），剝奪丙○○對甲○○之詰問權，亦屬違法云云。
       關於此點本院更二審已再依丙○○之辯護律師之聲請以
       甲○○之證人之身分進行交互詰問（詳如本院更二審之
       審理筆錄）。
     (6)更一審判決認甲○○所為，係犯毒品危害防制條例第四
       條第一項之運輸及販賣第一級毒品罪，暨懲治走私條例
       第二條第一項之私運管制物品進口罪，所犯運輸毒品罪
       及私運管制物品進口罪，為一行為所觸犯，係想像競合
       犯，應從一重之運輸第一級毒品罪處斷，惟其所犯運輸
       毒品罪及販賣毒品罪之關係為何？是否有裁判上一罪之
       牽連關係，抑犯意各別，應分論併罰，原判決未予審認
       說明，即僅論以販賣第一級毒品一罪，顯有疏誤。又原
       判決既認丁○○起始即向甲○○表示欲自國外購買海洛
       因私運進口，詢問有無管道，甲○○即答應幫忙等情，
       則就運輸毒品及走私管制物品進口罪部分，原判決未認
       甲○○與丁○○為共同正犯，又未說明其理由，亦有未
       當云云。
       關於甲○○所犯運輸毒品罪及販賣毒品罪，係有方法結
       果之牽連犯關係，為裁判上一罪，已於理由欄內說明，
       而甲○○與丁○○就運輸毒品及走私管制物品進口罪部
       分，亦於理由內說明係屬共同正犯，併此明。
　 　(7)更一審判決事實欄記載：陳澤依丙○○之要求，轉告丁○○再支付三十四萬美元，湊成四十萬美元，作為購買
       毒品價款，支付方式，經陳澤指示知情之甲○○，提供
       其設於金邊市第一商業銀行金邊分行帳戶，供丁○○匯
       入，再提出或轉匯給丙○○等情。然原判決理由欄又引
       用與上開事實不盡相符之丁○○所稱：回台後，甲○○
       要其再拿出三十四萬美元，甲○○主動提供帳戶要其直
       接匯款等語，及甲○○於法務部調查局北部地區機動工
       作組詢問時所稱：陳澤、丁○○要求伊提供帳戶，供丁○○匯入三十萬美元之供述，為認定上開事實之依據，
       有判決理由矛盾之違法。又原判決事實欄記載：本件買
       賣海洛因之數量，端視丁○○匯款多寡決定之，再付十
       萬美元係由丁○○決定，並由丁○○要求甲○○攜帶該
       十萬美元交付陳澤等情。但原判決又引用與上述事實不
       符之丁○○於第一審所述：是甲○○要伊再加十萬美元
       價金，甲○○說伊要帶去轉交丙○○等語，亦有事實認
       定與理由說明相互矛盾之違法云云。
       關於本院更一審此部分矛盾之處，已於本院更二審之事
       實欄及理由欄內更正及說明，亦此明。
四、論罪部分：
    按海洛因為毒品危害防制條例第二條第二項第一款所定第一
    級毒品，且屬行政院依懲治走私條例第二條第四項公告「管
    制物品項目及其數額」所列甲項第四款管制進出口物品。核
    被告丙○○、甲○○所為，均係犯毒品危害防制條例第四條
    第一項運輸、販賣第一級毒品罪及懲治走私條例第二條第一
    項私運管制物品進口罪。被告丙○○、甲○○與陳澤間，就
    上開罪名，均有犯意聯絡及行為分擔，皆為共同正犯。又丁○○向甲○○表示欲自國外購買海洛因私運進口，詢問有無
    管道，甲○○即答應幫忙等情，則就運輸毒品及走私管制物
    品進口罪部分，甲○○與丁○○就此部分有犯意之聯絡，為
    共同正犯。被告丙○○、甲○○等持有第一級毒品低度行為
    ，為販賣、運輸高度行為所吸收，均不另論。被告丙○○與
    丁○○，就運輸及私運毒品海洛因進口各罪間，有犯意聯絡
    及行為分擔，皆為共同正犯。被告丙○○利用不知情之乙○○、戊○○、羅標及其他不詳成年駕駛者、搬運工及報關公
    司員工等人，運輸、私運毒品海洛因進口，為間接正犯。又
    被告丙○○、甲○○私運管制物品毒品海洛因進口來台，係
    一行為觸犯毒品危害防制條例第四條第一項運輸第一級毒品
    罪及懲治走私條例第二條第一項私運管制物品進口罪，為想
    像競合犯，應依刑法第五十五條規定，從一重論以運輸第一
    級毒品罪。又被告丙○○、甲○○二人運輸第一級毒品，目
    的係在販賣第一級毒品，其所犯販賣第一級毒品罪與運輸第
    一級毒品罪間，有方法結果牽連關係，為牽連犯，應依刑法
    第五十五條規定，從一重論以販賣第一級毒品罪（最高法院
    七十三年台覆字第十七號判例參照）。
五、撤銷改判部分：
    原審以被告事證明確，因予論罪科刑，並對被告丙○○就販
    賣第一級毒品，量處無期徒刑，褫奪公權終身。對被告甲○○依幫助販賣第一級毒品，量處有期徒刑拾年。固非無見。
    惟查：(一)原判決誤認被告甲○○所以帶丁○○認識陳澤等人
    ，是出於幫助買賣毒品海洛因意思，且未參與販賣、運輸、
    走私毒品之構成要件行為，僅被告丙○○涉販賣毒品罪，已
    有未洽。(二)又毒品危害防制條例第十八條第一項規定，得諭
    知沒收並銷燬者，以查獲毒品及專供製造或施用毒品器具為
    限，不及於毒品外包裝。原判決主文，將扣案第一級毒品外
    包裝重二五一二‧三八公克，一併依上開規定諭知沒收並銷
    燬，自有可議（最高法院八十八年台上字第五０三三號判決
    參照）。(三)犯罪所得部分：丙○○與丁○○約定，丙○○販
    賣海洛因磚，每對（二塊）賣價美金八千五百元，運輸走私
    海洛因回台運費代價，為每對海洛因磚新台幣十二萬元，嗣
    丙○○於海洛因裝船前一日，書寫一張海洛因價金及走私代
    價明細，請甲○○轉交丁○○，依該明細紙張記載，貨款三
    十萬六千美元，稅金（即走私費用）十三萬一千美元，匯兌
    損失一千美元，預支一千美元（即甲○○、丁○○之前向丙○○借款）等情，已如前述。是本件毒品買賣，顯係按件計
    價，丁○○應付丙○○總價款，為美金四十三萬八千元，扣
    除一千美金匯兌價差損失，則丙○○販賣毒品犯罪所得，應
    為美金四十三萬七千元（按匯兌價差損失，非犯罪所得）；
    然原判決於理由中，認定被告等共同販賣毒品海洛因犯罪所
    得，為美金五十萬元（即丁○○先前預付款），並諭知應沒
    收犯罪所得，為美金五十萬元，即有未當。(四)又按犯毒品危
    害防制條例第四條之罪者，其犯罪所得財物應予沒收，如全
    部或一部不能沒收時，追徵其價額或以其財產抵償之，該條
    例第十九條第一項規定甚明。由此規定觀之，必限於所得者
    為金錢以外其他財物，而無法沒收時，始追徵其價額。如所
    得財物為金錢，而無法沒收時，則應以其財產抵償之，不發
    生追徵價額問題。原判決認被告等犯毒品危害防制條例第四
    條第一項之罪，所得財物為金錢，而非金錢以外其他財物，
    則如無法追繳時，僅應以其財產抵償之，不發生追徵價額問
    題。原判決疏未注意及此，竟諭知所得美金，如無法追繳時
    ，應予追徵其價額，顯有疏誤。(五)又原判決於主文、理由中
    分別記載，扣案第一級毒品海洛因（磚）七十二塊（計淨重
    二萬六二三六‧八公克）沒收併銷燬之，以及扣案行動電話
    二具（廠牌為ＮＯＫＩＡ．ＭＯＴＯＲＯＬＡ），均沒收之
    。然原判決於事實欄，就扣案第一級毒品海洛因（磚）七十
    二塊，並未記載其重量，就扣案行動電話，亦未記載其廠牌
    ，致主文所為諭知失其依據，亦有未合。(六)又原判決於理由
    中說明，被告甲○○及共犯陳澤就運輸毒品及私運管制物品
    海洛因進口犯行，與丙○○間，有犯意聯絡及行為分擔，均
    為共同正犯。然原判決事實欄，並未記載甲○○、陳澤就此
    部分犯行，與丙○○有犯意聯絡，亦未記載二人有行為分擔
    ，亦有違誤。被告丙○○、甲○○上訴意旨指摘原判決量刑
    過重云云，本院雖認不足採，惟檢察官上訴意認被告丙○○
    、甲○○販賣、運輸第一級毒品海洛因數量甚巨，對社會危
    害重大，犯後毫無悔意，原審對被告二人量刑過輕，認應對
    被告丙○○量處死刑、對被告甲○○應量處無期徒刑等語，
    本院經核尚非無理，及原判決亦有上開可議之處，即屬無可
    維持，自應由本院將原判決撤銷改判。
六、科刑部分：
    爰併審酌被告丙○○意圖營利牟取暴利，自甘墮落，並自寮
    國轉運泰國再走私回台，由其犯罪計劃慎密，犯後態度不佳
    ；被告甲○○聽命於陳澤，來回柬埔寨與台灣傳達訊息，找
    尋商機，帶同丁○○前往柬埔寨，與陳澤談論購買毒品海洛
    因之事，從此一直參與，促被告丙○○與丁○○完成毒品海
    洛因交易，居中引見、代收轉購毒貨款、傳遞訊息，犯罪情
    節非輕，且本案查獲毒品海洛因數量共七十二塊，重量幾近
    廿七公斤，數量非小，價值甚鉅，被告二人犯罪，對社會秩
    序、國民健康所生危害甚重，而檢察官上訴意旨認應對被告
    丙○○量處死刑、對被告甲○○應量處無期徒刑，本院認檢
    察官之上訴理由尚屬適當等一切情狀，爰分別對被告丙○○
    、丙○○量處如主文第二項、第三項所示之刑，並均依刑法
    第三十七條第一項規定，宣告褫奪公權終身。
七、沒收部分：
    扣案毒品海洛因（磚）七二塊，於送鑑定時，計淨重二萬六
    千二百四十六點八公克，有上述鑑定通知書可稽，惟法務部
    另函核准調查局自扣案毒品中，申領取得十公克毒品海洛因
    ，以供醫藥或研究用毒及器具用，有法務部法檢決字第０九
    一００四九三五一號函文在卷可憑（見偵查卷二八０頁），
    是扣案毒品海洛因，應剩餘二萬六千二百三十六點‧八公克
    ，自應就剩餘毒品海洛因，為沒收併銷燬諭知。又被告二人
    共同販賣毒品海洛因，其犯罪所得美金四十三萬七千元（已
    扣除一千元美金匯兌價差損失），應依毒品危害防制條例第
    十九條第一項規定，併予宣告沒收，就犯罪所得部分，如全
    部或一部不能沒收時，以其財產抵償之。另前揭毒品海洛因
    外包裝（七二袋計包裝重二千五百一十二點三八公克），係
    被告所有供犯罪用，另扣案行動電話三支，經本院更一審勘
    驗結果，有廠牌為NOKIA-為丙○○所有、一支廠牌為MOTORO
    LA-為甲○○所有，有本院勘驗筆錄及照片在卷可憑（詳更
    一卷(一)一九八頁以下）。經查廠牌NOKIA行動電話為被告丙○○所有，廠牌MOTOROLA-行動電話為被告甲○○所有，為
    被告二人供稱無誤，被告二人以上述行動電話傳遞，並完成
    買賣毒品犯罪行為，該二支行動電話，係供被人犯罪所用，
    均應依毒品危害防制條例第十九條第一項規定，宣告沒收之
    。又扣案樹頭一顆，原為被告丙○○所有，惟既已連同其內
    毒品海洛因，販賣予丁○○，丁○○並已收受該樹頭後始經
    查獲，應認被告丙○○是以轉讓意思，交付該樹頭予丁○○
    ，是該樹頭已非被告丙○○所有，縱為供其等犯罪所用，即
    毋庸於本案為沒收諭知。至扣案電鋸一支係丁○○準備鋸樹
    用，而運費明細一紙，已交由丁○○取得，另扣案丁○○所
    有行動電話三支（MOTOROLA牌0000000000號、MO
    TOROLA牌0000000000號、PHILIPS-牌00000
    00000號），既與被告丙○○、甲○○無涉，且亦非被
    告丙○○、甲○○所有，自均不得於本件併予宣告沒收。
乙、不另為無罪諭知部分
一、公訴意旨略以：丁○○另與丙○○約定於上述毒品海洛因走
    私成功後，將再走私一四○塊毒品海洛因磚來台，認此部份
    被告丙○○、甲○○二人，亦有販賣毒品海洛因罪嫌云云。
二、查被告二人自偵查中即否認有此交易行為，丙○○稱伊不知
    此事云云（見原審卷(二)一六四頁背面），甲○○辯稱：背面
    （數據）是誰寫的，伊不知道等語（見原審卷(一)五四頁背面
    ）。經查：丁○○雖於偵查中供述上情，並指扣案款項明細
    單據背面，其所書寫數據為佐。惟證人丁○○於原審時卻證
    稱：（在調查站有說交易成功的話，還要進七○組毒品？）
    我沒有這樣說，（如何跟調查員說的？）我沒有這樣說，七
    ○組可能是他看到那張單子，那裡有寫，我沒有這樣說等語
    （見原審卷(一)一九二頁）。其後於審理中，證人丁○○再供
    稱：甲○○告稱丙○○，欲再販賣上述數額毒品海洛因，我
    沒有說話，我也不一定要等語（見原審卷(二)一九九頁背面）
    。可見丁○○此部份證詞齟齬，即有可疑。參諸丁○○有關
    甲○○轉述丙○○需要毒款，未透過陳澤中介參與證詞，不
    足採信。若丙○○真欲販賣如上數量毒品海洛因給丁○○，
    何不一併書寫於紙條交甲○○轉給丁○○即可，而獨就此部
    分以口頭方式轉達，顯有違常情，更可認丁○○上開片面指
    訴，頗值懷疑。至丁○○書寫於扣案款項明細單據背面數據
    ，雖有可能是丁○○自己欲向丙○○另行購買毒品海洛因，
    而於紙條先行計算價格，預做盤算。在無其他積極證據佐證
    情況，依「罪證有疑，利於被告」原則，不能僅執此遽認被
    告丙○○、甲○○另有販賣該一四○塊毒品海洛因行為。此
    部分被告二人犯行，尚屬不能證明。惟此部分行為與上開論
    罪科刑部分，公訴人認有裁判上一罪連續關係，而一併起訴
    ，爰不另諭知無罪，合併說明。
據上論斷，應依刑事訴訟法第三百六十九條第一項前段、第三百
六十四條、第二百九十九條第一項前段，毒品危害防制條例第四
條第一項、第十八條第一項前段、第十九條第一項，懲治走私條
例第二條第一項，刑法第十一條前段、第二十八條、第五十五條
、第三十七條第一項，判決如主文。
本案經檢察官李傳來到庭執行職務。
中　　華　　民　　國　　94　　年　　7 　　月　　6 　　日
　　　　          刑事第五庭 　 審判長法　官　楊明章
　　　　                              法　官　戴勝利
　　　　                              法　官　顏基典
以上正本證明與原本無異。
如不服本判決，應於收受本判決後十日內向本院提出上訴書狀。
其未敘述上訴理由者並得於提起上訴後十日內向本院補提理由書
狀（均須按他造當事人之人數附繕本）「切勿逕送上級法院」。
　　　　　　　　　　　　　　　　　　　書記官　呂嘉文
中　　華　　民　　國　　94　　年　　7 　　月　　7 　　日
附錄法條：
毒品危害防制條例第四條第一項：
製造、運輸、販賣第一級毒品者，處死刑或無期徒刑；處無期徒
刑者，得併科新臺幣一千萬元以下罰金。
懲治走私條例第二條第一項：
私運管制物品進口、出口逾公告數額者，處七年以下有期徒刑，
得併科新臺幣三百萬元以下罰金。
